【裁判字號】    92,聲,805
【裁判日期】    920324
【裁判案由】    
【裁判全文】
臺灣臺北地方法院民事裁定  九十二年聲字第八○五號
    聲  請  人  甲○○
    相  對  人  乙○○
右當事人間發還擔保金事件，本院裁定如左：
    主      文
聲請駁回。
聲請程序費用由聲請人負擔。
    理      由
一、按應供擔保之原因消滅者；或訴訟終結後，供擔保人證明已定二十日以上之期間
    催告受擔保利益人行使權利而未行使者，法院得依聲請裁定返還提存物，民事訴
    訟法第一百零四條第一項定有明文，此規定依民事訴訟法第一百零六條規定，亦
    為於其他依法令供訴訟上擔保所準用。所謂應供擔保原因消滅，係指必待無損害
    發生，或債權人本案勝訴確定，或就所生之損害已經賠償時，始得謂供擔保之原
    因消滅（最高法院五十三年台抗字第二七九號判例參照）。
二、本件聲請意旨略以：聲請人前依本院八十七年度裁全字第五０五二號假扣押裁定
    ，提供擔保新台幣（下同）四十萬元，並以本院八十八年度存字第一四九號提存
    在案，聲請人並已聲請強制執行，亦經以本院八十八年度執全字第一二八號強制
    執行事件執行在案。聲請人就上開保全之請求，亦起訴請求被告給付，惟分別經
    本院八十八年度訴字第五四六號、臺灣高等法院八十九年度上字第八四０號民事
    判決敗訴確定，聲請人已於九十二年二月十九日以台北古亭郵局第三一九九號存
    證信函定二十日以上期限催告相對人行使權利，相對人已於九十二年二月二十日
    收到上開函件，惟迄今尚未行使，爰聲請本院裁定准許發還上開提存金云云。
三、經查，經調取本院八十八年度執全字第一二八號執行卷宗，聲請人已執上開八十
    七年度裁全字第五０五二號假扣押裁定作為執行名義，向本院聲請強制執行，執
    行程序已進行至查封相對人對第三人木豐建材股份有限公司之股份，此有執行命
    令乙份附於本院八十八年度全字第一二八號執行卷宗可參。是以，聲請人已執上
    開假扣押裁定聲請強制執行，相對人所有之股份亦因此遭扣押，自與非必無損害
    發生之情形不符，又聲請人就上開民事訴訟復遭敗訴判決確定，是本件自不該當
    民事訴訟法第一百零四條第一項第一款規定應供擔保原因消滅之要件。再者，聲
    請人固提出存證信函及送達回證各乙份，主張其已催告相對人如因本院八十八年
    度執全字第一二八號執行事件而受損害，請於文到後二十一日內行使權利云云。
    惟相對人所有之上開股份，現仍遭扣押在案，已如前述，則聲請人對相對人之執
    行程序現仍在進行，故相對人如因聲請人之上開執行而受有損害，現該損害仍然
    繼續，是訴訟程序尚未終結，自與民事訴訟法第一百零四條第一項第二款規定之
    要件不符。
四、綜上所述，聲請人本件聲請發還提存物，與民事訴訟法第一百零四條第一項各款
    規定要件均不相符，本件聲請為無理由，應予駁回。
五、據上論結，依民事訴訟法第九十五條、第七十八條，裁定如主文。
中      華      民      國    九十二    年      三      月    二十四    日
                                            民事第三庭法      官  黃書苑
右正本係照原本作成
如對本裁定不服，需於收受本裁定後十日內向本院提出抗告狀
中      華      民      國    九十二    年      三      月    二十四    日
                                                         書記官   趙淑華


司法院資訊處製作；財團法人民間司法改革基金會備份。
